【裁判字號】    98,交聲,149
【裁判日期】    980527
【裁判案由】    聲明異議
【裁判全文】
臺灣嘉義地方法院交通事件裁定         98年度交聲字第149號
原處分機關  交通部公路總局嘉義區監理所嘉義市監理站
異  議  人
即受處分人  乙○○
上列受處分人因違反道路交通管理處罰條例案件，對於交通部公
路總局嘉義區監理所嘉義市監理站民國98年4 月17日所為處分（
嘉監義裁字第裁76-KAI080222號），聲明異議，本院裁定如下：
    主  文
原處分撤銷。
乙○○不罰。
    理  由
一、原處分機關裁決意旨略以：聲明異議人即受處分人乙○○（
    下稱異議人）所有之車牌號碼VRR-881 號輕型機車（下稱VR
    R-881 號輕型機車），於民國98年4 月11日10時50分許，在
    雲林縣斗六市○○路為雲林縣警察局交通警察隊警員發現有
    「牌照借供他車使用（借UNR-922 使用）」之違規情事，遂
    開立雲警交字第KAI080222 號舉發違反道路交通管理事件通
    知單（下稱舉發通知單）予以舉發，異議人雖於98年4 月17
    日到案口頭申訴，略稱VRR-881 號機車已於97年3 月20日辦
    理拒不過戶註銷牌照手續，請求歸責處罰拒不過戶者甲○○
    ，惟異議人無法提供甲○○之身分證統一編號與地址等相關
    資料，爰依道路交通管理處罰條例第12條第1 項第5 款等規
    定，於98年4 月17日作成嘉監義裁字第裁76- KAI080222 號
    裁決書（下稱原處分書），裁處異議人罰鍰新台幣（下同）
    5,400 元等語。
二、聲明異議意旨略以：VRR-881 號機車已賣給朋友甲○○，對
    方卻遲遲不辦理過戶手續，之後又聯絡不到對方，遂於97年
    3 月20日至嘉義市監理站辦理該車拒不過戶註銷手續，並繳
    清該車所欠稅金，當時監理站承辦人員表示辦完手續後就不
    會再收到該車的稅金及罰單，如今收到本件罰單，監理站卻
    又表示伊是車主，本件裁決處分顯有錯誤，為此請求撤銷原
    處分等語。
三、按汽車有牌照借供他車使用之情形者，處汽車所有人3,600
    元以上10,800元以下罰鍰，並禁止其行駛，道路交通管理處
    罰條例第12條第1 項第5 款雖定有明文。惟依行政罰法第7
    條第1 項之規定：「違反行政法上義務之行為非出於故意或
    過失者，不予處罰」。是人民違反法律上之義務而應受行政
    罰之行為，法律無特別規定時，雖不以出於故意為必要，仍
    須以過失為其責任條件（司法院大法官會議釋字第275 號解
    釋參照）。
四、本院查：
(一)懸掛VRR-881 號車牌之機車於98年4 月11日10時50分許，在
    雲林縣斗六市○○路因違規停車遭拖吊，嗣經丙○○前往拖
    吊場領車，雲林縣警察局交通警察隊警員丁○○查詢比對該
    車之引擎號碼後，發現該車懸掛之車牌雖為VRR-881 號，惟
    實際上應該是UNR- 922號輕型機車，遂開立上開舉發通知單
    ，舉發「牌照借供他車使用（借UNR-922 使用）」之交通違
    規，並將舉發通知單寄交VRR-881 號機車之登記所有人即異
    議人等情，業據證人丁○○到庭證述明確（見本院卷第35至
    36頁），並有舉發通知單以及證人丁○○所提出違規當日攝
    得之上開機車照片在卷可稽（見本院卷第4 、50頁）。
(二)另經本院傳喚證人甲○○到庭後，其具結證稱：88年921 地
    震之前伊曾與異議人商談購買VRR-881 號機車，同年5 、6
    月間異議人就先將該機車借給伊使用，921 地震後伊搬到雲
    林縣斗六市，因為伊是受災戶，家倒掉了，和異議人聯絡的
    方式都中斷，所以後來沒有完成買賣手續，伊就繼續使用該
    機車，一直到89年6 、7 月間，伊當時住在雲林縣斗六市○○路與大同路間的一棟公寓，有一天颱風天，該車停在騎樓
    下，隔天起床就不見了，伊有到雲林縣斗六市○○路的警局
    表示要報機車失竊，但是因為行車執照放在機車置物箱內一
    起遺失，沒有任何車子的資料，又無法聯絡上異議人，警員
    就拒絕受理，要伊找到異議人再去報案，伊不認識丙○○或
    陳天化等語（見本院卷第37至39頁）。證人丙○○亦具結證
    稱：98年4 月11日為警發現懸掛VRR-881 號車牌之UNR-922
    號機車，是伊父親陳天化91年2 月3 日去世前買來的，伊及
    家人均不知道確實之購買時間以及係向何人購買，該車買來
    後就是懸掛VRR-881 號車牌，並停放在雲林縣斗六市之住處
    騎用，伊不知道為何陳天化名下登記之機車車牌為UNR- 922
    號，卻懸掛VRR-881 號機車，伊不認識甲○○等語（見本院
    卷第40至42頁）；核與證人丁○○證稱：丙○○到拖吊場領
    車時，伊有詢問丙○○，丙○○表示該車是她騎的等語（見
    本院卷第35頁）相符。綜上堪認VRR-881 號機車自88年5 、
    6 月間即脫離異議人之占有，而由證人甲○○使用，嗣該車
    因遭竊而不知去向，該車之車牌則輾轉由證人丙○○之父許
    天化於91年之前取得，而懸掛於原車牌號碼UNR-922 號之機
    車上。
(三)又異議人確曾於97年3 月間登報催告甲○○出面辦理過戶登
    記未果後，於同年月20日逕至原處分機關辦理VRR-881 號機
    車拒不過戶註銷手續，有原處分機關提供之97年3 月7 日臺
    灣時報廣告證明紙、機車車輛異動登記書、機車異動歷史查
    詢、機車車籍查詢資料附於原處分機關聲明異議案卷可稽。
    從而，異議人於本院庭訊中陳稱：伊因為與甲○○是朋友，
    921 地震前先把該車借給甲○○騎用，再一邊談買賣條件，
    因為伊當時在當兵，沒有繼續去辦理相關程序，一直到97年
    3 月20日才繳清該車積欠的稅金，辦理拒不過戶註銷牌照手
    續等語，堪認屬實。雖異議人88年間僅係將VRR-881 號機車
    借給甲○○騎用，而無移轉該車所有權予甲○○之意，惟該
    車嗣即遭竊而不知去向，業經證人甲○○證述在卷；該車既
    已長期脫離異議人占有，異議人復已於97年3 月20日至原處
    分機關辦理拒不過戶註銷手續，即難認其就本件警員所舉發
    「將VRR-881 號機車牌照借供UNR-922 號機車使用」之違規
    行為，有何故意或過失可言，原處分機關遽行援引道路交通
    管理處罰條例第12條第1 項第5 款等規定，裁處異議人罰鍰
    5,400元，即有違誤。
五、綜上所述，原處分機關認異議人涉有「牌照借供他車使用」
    之違規，難認允當，本件異議為有理由，應由本院將原處分
    撤銷，並為異議人不罰之諭知。
據上論斷，應依道路交通管理處罰條例第87條第2 項、道路交通
案件處理辦法第20條前段，裁定如主文。
中    華    民    國    98    年    5    月    27     日
                    交通法庭  法  官  陳 蒨 儀
以上正本證明與原本無異。
如不服本裁定，應於裁定送達後5日內向本院提出抗告狀（應附
繕本）。
中    華    民    國    98    年    5     月    27    日
                              書記官  楊 國 色


司法院資訊處製作；財團法人民間司法改革基金會備份。
